臺灣屏東地方法院刑事判決　　　　　　　100年度易字第316號
公　訴　人　臺灣屏東地方法院檢察署檢察官
被　　　告　宋吉海
上列被告因詐欺案件，經檢察官提起公訴（99年度偵字第9739號
、第11480號），本院判決如下：
    主  文
宋吉海幫助犯詐欺取財罪，處有期徒刑參月，如易科罰金，以新
台幣壹仟元折算壹日。
    事實及理由
一、宋吉海明知現今犯罪集團或不法份子為掩飾其不法獲利行徑
    ，避免執法人員之追究處罰，經常誘使一般民眾提供電話門
    號，渠等再反覆以此電話門號供作向被害人施行詐術之聯絡
    電話。宋吉海明知如此，竟仍於民國99年6 月2 日前之某日
    ，在不詳地點，將其前於99年3 月31日，至雲林縣斗南鎮○
    ○路上之某「7-11」便利超商，所申辦亞太行動寬頻電信股
    份有限公司0000000000號行動電話預付卡門號之SIM 卡1 枚
    交付給年籍姓名均不詳之某成年人使用。故宋吉海主觀上應
    已預見可能發生幫助犯罪集團或不法份子為詐欺取財等財產
    犯罪之結果，卻容任該結果之可能發生。嗣該犯罪集團或不
    法份子即基於意圖為自己不法所有之詐欺犯意，於如附表所
    示之時間，以如附表所示之手法向如附表所示之被害人分別
    詐騙，並以宋吉海名義申辦之上開行動電話門號充作與各該
    被害人之聯絡工具，致各該被害人陷於錯誤，均依指示分別
    將如附表所示之金額匯入該犯罪集團或不法份子所提供之帳
    戶內。嗣因黃本森、林倖羽、陳美玲報警處理，始循線查獲
    上情。
二、案經臺北市政府警察局中正第二分局移送臺灣臺北地方法院
    檢察署呈請臺灣高等法院檢察署檢察長，高雄市政府警察局
    小港分局移送臺灣高雄地方法院檢察署呈請臺灣高等法院高
    雄分院檢察署檢察長，均核轉臺灣屏東地方法院檢察署檢察
    官偵查起訴。
    理  由
壹、證據能力方面：
    本判決所引用之證據資料（詳後引證據），其中傳聞證據部
    分，縱無刑事訴訟法第159 條之1 至第159 條之4 或其他規
    定之傳聞證據例外情形，亦因被告不爭執證據能力（見本院
    卷第24頁），依據刑事訴訟法第159 條之5 之規定，本院審
    酌該證據作成之情況，認為適當，應得為證據。
貳、實體方面：
一、訊據被告宋吉海對於其確有於前揭時、地，申辦亞太行動寬
    頻電信股份有限公司0000000000號行動電話預付卡門號之SI
    M 卡1 枚之事實，固坦承不諱，惟矢口否認有何幫助詐欺取
    財之犯行，辯稱：伊沒有幫助詐欺，那張SIM 卡是備用，是
    用來跟伊母親聯絡，倘若原來的手機沒繳錢被停用的話，伊
    可以拿這張預付卡去使用，但是後來放在口袋遺失了云云。
    經查：
  (一)被告宋吉海確有申辦亞太行動寬頻電信股份有限公司000000
    0000號行動電話預付卡門號之SIM 卡1 枚之事實，除為被告
    所是認外，並有通聯調閱查詢單附卷可證（見臺灣臺北地方
    法院檢察署99年度偵字第19352 號偵查卷第26至30頁），故
    此部分之事實，洵堪認定；又如附表所示之被害人黃本森、
    陳美玲、被害人即告訴人林倖羽受有前揭訛詐，遂分別以網
    路或提款機將如附表所示之款項匯入犯罪集團或不法份子所
    提供之帳戶內之事實，亦據證人即被害人黃本森、陳美玲、
    證人即告訴人林倖羽於警詢中證述綦詳（見臺灣臺北地方法
    院檢察署99年度偵字第19352 號偵查卷第13頁及反面、第15
    頁及反面、臺灣高雄地方法院檢察署99年度偵字第30250 號
    偵查卷第28、29頁），並有網路銀行轉帳明細、網頁畫面、
    自動櫃員機交易明細單等件附卷足佐（見臺灣臺北地方法院
    檢察署99年度偵字第19352 號偵查卷第39頁反面、45至46頁
    及反面、高雄市政府警察局小港分局高市警港分偵字第0990
    013452號警卷第16頁），是此部分之事實，亦堪認定。職是
    之故，足見該犯罪集團係以前述之訛詐方式，詐騙上開被害
    人及告訴人，使各該被害人及告訴人誤信為真而依指示匯款
    受害，渠等所為自應成立刑法第339 條第1 項之詐欺取財罪
    。
  (二)被告宋吉海雖矢口否認有何幫助詐欺之犯行，並以前揭情詞
    置辯。惟查：
  1.被告雖辯稱：那張SIM 卡是備用，是用來跟伊母親聯絡，倘
    若原來的手機沒繳錢被停用的話，伊可以拿這張預付卡去使
    用云云。惟一般民眾申請手機門號，並無何特殊限制，且甚
    為便利及容易，若臨時真有使用預付卡門號之必要，屆時再
    申請即可，實無僅係為備用，即申請預付卡門號存放之理。
    況且，目前因為行動電話的普及，公共電話之數量，雖不似
    以往到處所在多有，惟在便利商店或其他公共場所，仍有設
    置供需要之民眾使用，被告若確有因原來的手機門號未繳費
    ，而無法使用原手機門號與家人聯絡，亦可以使用公共電話
    與之聯絡，當無專為備用而申請預付卡門號之必要。甚且，
    被告當時的經濟狀況並不好，且缺錢花用，業據其供承在卷
    （見本院卷第55頁），然被告當時預繳該支預付卡門號之費
    用係花費新臺幣（下同）200 或300 一節，另據被告自承在
    卷（見本院卷第24、55頁），衡情在被告當時已缺錢花用之
    情況下，是否有必要再花費200 元或300 元去申辦1 枚僅係
    為備用之SIM 卡，確值令人懷疑。反之，被告於案發當時經
    濟情況既已不佳，其倘貪圖蠅頭小利，而提供前開SIM 卡供
    他人使用，亦非常情所不能想像。故被告執此為辯，已難認
    與常情相符，而為可採。
  2.被告又辯稱：該張SIM 卡後來放在口袋遺失了云云。惟依被
    告前揭所辯，其既係特意申辦該張預付卡備用，倘若前揭SI
    M 卡嗣後確有遺失之情形，被告理應會迅速重新申辦，以便
    於其將來所需而備用，且SIM 卡遺失，容有遭不法之徒違法
    冒用之風險，此為眾所周知之事，理論上被告更不可能因此
    即放任不管。然被告於本院審理時亦自承其於前揭SIM 卡遺
    失之後，並未向申請停話（檢察官訊問時之用語為掛失）或
    重新申辦等情，另據被告供明在卷（臺灣屏東地方法院檢察
    署檢察署99年度偵字第11480 號偵查卷第9 頁、本院卷第56
    頁），則顯然被告於得知該枚SIM 卡遺失後，其所為之反應
    及舉措，係與常情不合。由此可見，被告上開所辯乙節，益
    難加以採信。
  3.況且，衡諸一般常理，詐騙集團如欲使用他人之行動電話門
    號做為渠等與被害人聯絡之用，應會以收購、借用等有所知
    會門號申辦人之方式為之，蓋如此一來，方可確保渠等所取
    得之門號至少有一段期間之使用期，而不致隨時遭門號申辦
    人辦理停用，致使渠等之詐騙工作前功盡棄。故而詐騙集團
    當不致僅為求節省收購他人門號之微薄費用，即冒險以竊得
    或拾得之門號作為渠等詐騙之用。是被告所申辦之前開門號
    既遭詐騙集團作為聯絡詐騙前揭被害人之用，依上述說明，
    合理之解釋應係前揭門號確係由詐騙集團向被告所收購或以
    其他有所知會之方式取得，故被告辯稱前開SIM 卡係遺失云
    云，更屬難取。
  (三)綜上所述，足認被告確有將前開SIM 卡提供給某成年人使用
    之事實，被告徒執前詞為辯，委無足取。衡情被告主觀上應
    有預見該某成年人取得其之前開SIM 卡後，可能係預計充作
    詐欺取財等不法用途使用，然其竟仍將前開SIM 卡交給該人
    ，容任幫助前揭詐欺取財結果之發生，被告主觀上應具有幫
    助詐欺取財之間接故意甚明。從而，被告既具有幫助詐欺取
    財之間接故意及客觀行為，且被害人黃本森、陳美玲、告訴
    人林倖羽亦有上述遭詐欺取財之事實，是以本件事證已臻明
    確，被告之犯行應堪認定。
二、論罪科刑部分：
  (一)查前揭犯罪集團或不法份子先後使被害人黃本森、陳美玲、
    告訴人林倖羽陷於錯誤，分別將如附表所示之款項匯入犯罪
    集團或不法份子所提供之帳戶內，該犯罪集團或不法份子所
    為該當刑法第339 條第1 項之詐欺取財罪。被告提供前開SI
    M 卡幫助該犯罪集團或不法份子詐欺取財，核被告所為，係
    犯刑法第30條第1 項前段、同法第339 條第1 項幫助詐欺取
    財罪。又被告係幫助犯，爰依刑法第30條第2 項之規定，按
    正犯之刑減輕之。另被告以一提供前揭帳戶資料之幫助行為
    ，同時觸犯數相同之幫助詐欺取財罪名，為想像競合犯，應
    依刑法第55條規定，從一重處斷。至公訴意旨固僅論及被告
    有為如附表編號一、二所示之幫助詐欺取財之犯罪事實，漏
    未論及被告另有為如附表編號三所示之幫助詐欺取財之犯罪
    事實，惟兩者間有想像競合犯之裁判上一罪關係，業見前述
    ，故該漏未論及之部分應為起訴效力所及，本院自應併予審
    判。
  (二)本院審酌被告交付前開行動電話門號SIM 卡1 枚，供犯罪集
    團使用，助長犯罪集團財產犯罪之風氣，致前揭被害人、告
    訴人分別受詐騙而匯款如附表所示，不僅擾亂金融交易往來
    秩序，影響層面廣泛，且亦因被告提供行動電話門號SIM 卡
    ，致使執法人員難以追查該犯罪集團之真實身分，所為實屬
    不該，且被告於本院審理時仍飾詞圖卸其責，顯見其並無悔
    意，自應加以嚴懲，惟考量被告並無前科紀錄，此有臺灣高
    等法院被告前案紀錄1 份在卷可稽，足見其素行尚非不良，
    被告縱提供前開行動電話門號SIM 卡有獲取報酬，然所獲報
    酬亦應屬有限，其應未獲取暴利，以及其等素行等一切情狀
    ，量處如主文所示之刑，並諭知易科罰金之折算標準。
三、公訴意旨另以：被告交付提供上開行動電話門號SIM 卡，該
    詐騙集團再分別：(一)向李智偉詐騙，李智偉乃於99年5 月3
    日14時57分許，匯入8,200 元於高雄市○○區○○街130 號
    中華郵政股份有限公司高雄桂林郵局00000000000000之帳戶
    後得逞；(二)向賴詩芹詐騙，賴詩芹於99年5 月16日19時18分
    ，匯入15,000元於前址郵局帳戶後得逞；(三)向王乃玉詐騙，
    王乃玉於99年6 月3 日16時43分，匯入2,008 元於前址郵局
    帳戶後得逞；(四)向吳佩珊詐騙，吳佩珊於99年6 月3 日15時
    56分，匯入7,200 元於前址郵局帳戶後得逞。因認被告就被
    害人李智偉、王乃玉、吳佩珊受騙交付財物部分，均構成刑
    法第30條第1 項、第339 條第1 項之幫助詐欺取財罪嫌等語
    。惟當時詐騙集團提供給被害人李智偉之聯絡電話為000000
    0000號、00-00000000 號，而提供給被害人賴詩芹之聯絡電
    話為0000000000號、0000000000號，又詐騙集團當時並未提
    供電話號碼給被害人王乃玉，另提供給被害人吳佩珊之聯絡
    電話為0000000000號，分據證人即被害人李智偉、賴詩芹、
    王乃玉、吳佩珊於警詢時證述明確（臺灣高雄地方法院檢察
    署檢察署99年度偵字第30250 號偵查卷第22至27頁、31至34
    頁），並非被告所申辦之0000000000號行動電話預付卡門號
    ，且客觀上亦無其他證據顯示被害人李智偉、賴詩芹、王乃
    玉、吳佩珊遭施用詐術而交付財物，與被告提供之上開行動
    電話門號之間，具有任何之關連，則因被告對於詐欺集團向
    被害人李智偉、賴詩芹、王乃玉、吳佩珊施用詐術以詐取財
    物部分，未曾提供任何之助力，被告對於被害人李智偉、賴
    詩芹、王乃玉、吳佩珊遭詐欺取財部分，自不負幫助犯之刑
    責，檢察官認被告就被害人李智偉、賴詩芹、王乃玉、吳佩
    珊遭詐欺取財部分，亦構成詐欺取財之幫助犯部分，容有未
    合，惟因該等部分如成立犯罪，與前經本院論罪科刑之幫助
    詐欺取財部分，具有想像競合犯之裁判上一罪關係，爰不另
    為無罪之諭知，附此敘明。
據上論斷，應依刑事訴訟法第299 條第1 項前段，刑法第30條第
1 項前段、第2 項、刑法第339 條第1 項、第55條、第41條第1
項前段，刑法施行法第1 條之1 ，判決如主文。
本案經檢察官王光傑到庭執行職務。
中    華    民    國    100   年    10    月    13    日
              刑事第三庭  審判長法  官  楊宗翰
                                法  官  許瑜容
                                法  官  薛侑倫
以上正本證明與原本無異。
如不服本判決應於收受判決後10日內向本院提出上訴書狀，並應
敘述具體理由；其未敘述上訴理由者，應於上訴期間屆滿後20日
內向本院補提理由書（均須按他造當事人之人數附繕本）「切勿
逕送上級法院」。
中    華    民    國    100   年    10    月    13    日
                                書記官  溫訓暖
附錄本件論罪科刑法條：
刑法第339 條
    意圖為自己或第三人不法之所有，以詐術使人將本人或第三
    人之物交付者，處5 年以下有期徒刑、拘役或科或併科1 千
    元以下罰金。
    以前項方法得財產上不法之利益或使第三人得之者，亦同。
    前二項之未遂犯罰之。
附表：
┌──┬───────┬──────────┬────────────┬────────┐
│編號│被害人        │受騙匯出時間        │詐騙手法                │金額（新台幣）  │
├──┼───────┼──────────┼────────────┼────────┤
│一  │黃本森        │民國99年6 月2 日14時│黃本森於99年5 月31日上網│匯款10,000 元   │
│    │              │57分許              │購買詐騙集團訛稱欲出售之│                │
│    │              │                    │冰箱1 台，經與詐騙集團成│                │
│    │              │                    │員於99年6 月1 日15時許電│                │
│    │              │                    │話聯絡後，即陷於錯誤，而│                │
│    │              │                    │依指示以網路匯款方式匯出│                │
│    │              │                    │貨款。                  │                │
├──┼───────┼──────────┼────────────┼────────┤
│二  │陳美玲        │99年6 月3 日14時42分│陳美玲於99年6 月2 日上網│匯款12,000 元   │
│    │              │許                  │購買詐騙集團訛稱欲出售之│                │
│    │              │                    │冰箱1 台，及Wii 遊戲機1 │                │
│    │              │                    │台及配件，經與詐騙集團成│                │
│    │              │                    │員電話聯絡後，即陷於錯誤│                │
│    │              │                    │，而依指示至銀行提款機匯│                │
│    │              │                    │出匯款。                │                │
├──┼───────┼──────────┼────────────┼────────┤
│三  │林倖羽        │99年6 月2 日20時16分│林倖羽於99年6 月2 日上網│匯款9,000 元    │
│    │              │許                  │購買詐騙集團訛稱欲出售之│                │
│    │              │                    │冰箱1 台，經與詐騙集團成│                │
│    │              │                    │員電話聯絡後，即陷於錯誤│                │
│    │              │                    │，而依指示以網路匯款方式│                │
│    │              │                    │匯出貨款。              │                │
└──┴───────┴──────────┴────────────┴────────┘